【裁判字號】    94,訴,2091
【裁判日期】    950712
【裁判案由】    營業稅
【裁判全文】
臺北高等行政法院判決
                                     94年度訴字第02091號
                              .
原      告  三井廣告工程有限公司
代  表  人  甲○○（董事）
訴訟代理人  劉杉涼（會計師）住同上
被      告  財政部臺北市國稅局
代  表  人  張盛和（局長）
訴訟代理人  丙○○
            丁○○
            乙○○
上列當事人間因營業稅事件，原告不服財政部中華民國94年5月
5日台財訴字第09400032140號訴願決定（案號：第00000000號）
，提起行政訴訟。本院判決如下：
    主  文
原告之訴駁回。
訴訟費用由原告負擔。
    事  實
一、事實概要：
    臺北市稅捐稽徵處（下稱市稅處）民國（下同）91年12月10
    日查獲原告於90年3月至同年5月間進貨，金額計新台幣（下
    同）2,977,234 元（不含稅），涉嫌未依法取得憑證，而以
    非實際交易對象之虛設行號仲祈有限公司（下稱仲祈公司）
    虛開立之統一發票6 紙，作為進項憑證申報扣抵銷項稅額，
    虛報進項稅額148,162 元。嗣因營業稅業務自92年1 月1 日
    起由國稅稽徵機關承受，案經被告承受後，經審理結果核定
    原告逃漏營業稅額及補徵稅款148,162 元，並按所漏稅額處
    3 倍之罰鍰計444,400 元（計至百元止）。原告不服，申請
    復查，經被告以93年11月1 日財北國稅法字第0930240539號
    復查決定：「變更原罰鍰處分金額為296,300 元 (答辯狀誤
    載為296,000 元)； 其餘復查駁回。」；原告仍不服，提起
    訴願，遭決定駁回；原告猶不服，遂提起本件行政訴訟。
二、兩造聲明：
  (一)原告聲明：
    1.訴願決定及原處分不利原告部分均撤銷。
    2.訴訟費用由被告負擔。
  (二)被告聲明：駁回原告之訴。
    1.駁回原告之訴。
    2.訴訟費用由被告負擔。
三、兩造之爭點：
    原告主張其確有自仲祈公司進料及支付貨款之事實，並取得
    該公司之統一發票，與營業稅法之規定完全相符，縱被告認
    仲祈公司為虛設行號，仍難謂原告有疏失，不應受罰，且被
    告之裁罰亦過重，是否可採？
  (一)原告主張：
    1.補徵營業稅部分：
      原告為廣告招牌製造業，須購入銅、鐵等材料，取有賣
        方送至原告之出貨單及賣方領款證明文件，原告確實自
        仲祈公司進貨並支付貨款，並取得統一發票據以扣抵銷
        項稅額與營業稅法之規定並無不符。
      仲祈公司自89年4月起至91年2月止均依法辦理營業稅申
        報，此經被告查明（詳復查決定書第3 頁第14行），仲
        祈公司是否係虛設行號非原告所能事先預知，至於仲祈
        公司申報進項金額與其所取得進項發票金額有差額乙節
        ，被告亦遲至92年方知曉，原告豈能知曉？況該公司既
        已申報，其「進項金額不實」之行為，應由相關法令處
        罰，怎可依此苛罰原告。
      原告支付仲祈公司總計3,940,443元，其中原告進料合
        計3,126,096元（含稅），另關係企業卡奇諾廣告實業
        有限公司進料合計901,952 元（含稅），進料總計4,02
        8,046 元，差額87,605元係折讓款。
    2.罰鍰部分：
      原告與仲祈公司間之交易取有送貨單付款證明等，與一
        般商場習慣及相關法令規定並無不符，且無過失。
      按加值型及非加值型營業稅法第35條規定：「．．．應
        以每2個月為一期．．．向主管稽徵機關申報銷售額．
        ．．。」果如被告所稱仲祈公司為虛設行號，依被告之
        作業流程，應不至於遲於92年始發現，其過程及時點豈
        不令人起疑？被告於本件之疏失至為明顯。
      按司法院釋字第275號解釋意旨，原告於本案並無疏失
        ，反是被告過失頻仍，該處罰的是被告才是。
      退一步言，依財政部94年6月2日發布之「修正稅務違章
        案件裁罰金額或倍數參考表」規定，本件之罰鍰應更正
        為處罰1倍罰鍰才是。
  (二)被告主張：
    1.補徵營業稅部分：
      查原告於90年3月至同年5月間進貨，金額計2,977,234
        元，涉嫌未依法取得憑證，而以非實際交易對象之虛設
        行號仲祈公司虛開立之統一發票6 紙，作為進項憑證申
        報扣抵銷項稅額，虛報進項稅額148,162 元之違章事實
        ，有市稅處91年12月10日北市稽核丙字第09192172900
        號調查函、原告90年度營利事業所得稅結算申報書、財
        政部財稅資料中心91年8 月20日列印產出之專案申請調
        檔統一發票查核清單、系爭統一發票、原告前負責人張
        順和及原告股東張添福分別委託許玉玲於92年1 月16日
        與同年5 月29日至被告辦公處所之談話筆錄、仲祈公司
        出貨單、付款簽收簿、案關支票、台北縣淡水第一信用
        合作社92年6 月3日淡一信剛字第23771號函、市稅處91
        年12月4日北市稽核甲字第09192122500號刑事案件移送
        書等影本附原處分卷可稽。
      次查，仲祈公司於本件系爭違章期間涉嫌虛設行號，其
        前後登記負責人應錢明、葉秀田及股東許明雄、陳秀雲
        、顧陸佩珍因無進銷貨事實開立統一發票幫助他人逃漏
        稅，業經市稅處以91年12月4 日北市稽核甲字第091921
        22500 號刑事案件移送書移送臺灣臺北地方法院檢察署
        （下稱臺北地檢署）偵辦在案。又仲祈公司之股東廖黃
        春妹稱並未投資該公司，另就仲祈公司往上游追查其開
        立憑證廠商時，發現仲祈公司自89年4 月起至91年2 月
        止雖有辦理營業稅申報，並有申報進項金額，然仲祈公
        司所申報之進項金額為320,676,509 元，較其所取得進
        項發票之金額24,280,338元，差額達296,396,171 元，
        故其所申報之進項金額，顯係虛偽不實，足證仲祈公司
        並無進貨事實，既無進貨事實，其銷貨所開立之發票，
        顯係虛開以幫助他人逃漏營業稅，此有仲祈公司涉嫌虛
        設行號資料分析表足憑。綜上，益資證明仲祈公司為以
        對開發票沖抵進、銷項帳及以虛進虛銷循環開立統一發
        票互抵之虛設行號，原告與仲祈公司間自無交易之事實
        。
      至原告主張已提示案關進貨之出貨單（仲祈公司開立）
        及仲祈公司領款證明文件（付款簽收簿、開立支付貨款
        之支票2紙影本）供參，以證明確有支付貨款事實乙節
        。經查原告前負責人委託許玉玲於92年1月16日至被告
        辦公處所作談話筆錄陳稱，係以現金及支票方式支付貨
        款，並提示原告於華南商業銀行之活期存款存摺（帳號
        ：000000000000000）、淡水第一信用合作社龍形分社
        之活期存款存摺（帳號：0000000000000）、及誠泰商
        業銀行之活期存款存摺（帳號：000000000000）供參，
        惟經查核後，並無法自上開帳戶所提領之現金與所取得
        之統一發票相互勾稽；支票部分，嗣經被告函證支票兌
        領金融機構臺北縣淡水第一信用合作社查復該二紙支票
        （號碼：JD0000000 金額：875,821 元；號碼：JD0000
        000 金額875,822 元），該兌領人張添福係原告股東兼
        業務部副總經理，張添福委託許玉玲至被告辦公處所說
        明，主張其與仲祈公司並無關係，兌領案關支票係因私
        人借貸關係而票貼（某位蔡先生，目前已無法聯絡），
        但無法提供相關事證供核，此部分資金查有回流情事；
        另依原告提示之支付（付款簽收簿與支票）總額計3,94
        0,443 元，與取得之進項發票總額3,126,096 元及原告
        提示之仲祈公司出貨單總計4,028,046 元亦不相符。從
        而，原告顯未支付貨款（含進項稅額）予實際交易之營
        業人。是原告以非交易對象涉嫌虛設行號之仲祈公司所
        開立之統一發票，作為進項憑證並申報扣抵銷項稅額，
        業已實際辦理扣抵，已造成逃漏稅，且依原告提示之資
        料，尚難據以認定原告確有向仲祈公司進貨或支付進項
        稅額予實際銷貨人之事實。
      另原告主張仲祈公司均依法辦理營業稅申報，渠申報進
        項金額不實之行為，怎可苛罰原告云云。按最高行政法
        院（89年7月1日改制前為行政法院）87年7月份第1次庭
        長評事聯席會議決議意旨，營業人雖有進貨事實，卻取
        得非交易對象開立之進項憑證，申報扣抵銷項稅額顯未
        依法繳納，應依營業稅法就其取得不得扣抵憑證扣抵銷
        項稅額部分，追補該項不得扣抵之銷項稅款。另按我國
        現行加值型營業稅係多階段銷售稅，各銷售階段之營業
        人皆為營業稅之納稅義務人。至該非交易對象仲祈公司
        是否已按其開立發票之金額報繳營業稅額，並不影響本
        件原告補繳營業稅之義務，從而，原告主張顯係誤解。
      又原告申稱仲祈公司是否係虛設行號非原告所能事先預
        知，至於仲祈公司申報進項金額與其所取得進項發票金
        額有差額乙節，被告亦遲至92年方知曉，原告豈能知曉
        云云。按課稅事實多發生於納稅義務人所得支配之範圍
        ，課稅證據資料亦為納稅義務人所掌握；從而，本件原
        告對案關獲案事證及支付貨款有回流情事，迄無法提供
        確切事證，以實其確有向仲祈公司進貨及支付進項貨款
        之主張，況且稽徵機關依職權調查主義，探知仲祈公司
        涉嫌虛設行號，雖有調查之時間性落差，惟核與本件原
        告應否免除追補營業稅無涉。是原告之主張，核無足採
        ，此部分原處分請遞予以維持。
    2.罰鍰部分：
      原告於90年3 月至同年5 月間進貨，金額計2,977,234元
      ，未依法取得憑證，而以非交易對象涉嫌虛設行號之仲祈
      公司開立之統一發票6 紙，作為進項憑證申報扣抵銷項稅
      額，虛報進項稅額148,162 元之違章事證明確，足堪認定
      ，業如前述。惟原告迄未提示確有付款與實際交易人之具
      體事證供核，尚難證明其有支付進項稅額；另原告主張無
      過失云云。按司法院釋字第275 號解釋意旨，原告縱非故
      意，然應注意而未盡注意義務，即有過失，原告自不得主
      張免罰。是原罰鍰處分按原告已於裁罰處分核定前補繳稅
      款及書面承認違章事實，按所漏稅額處3 倍罰鍰計444,40
      0 元（計至百元止）尚非無據。又查，按財政部94年6 月
      2 日台財稅字第09404539890 號令頒修正之「稅務違章案
      件裁罰金額或倍數參考表」規定，有關營業人有進貨事實
      ，取得虛設行號所開立之憑證申報扣抵銷項稅額，於裁罰
      處分核定前已補繳稅款及以書面或於談話筆（紀）錄中承
      認違章事實者，處2 倍罰鍰。是本件罰鍰處分復查決定時
      業已變更為按所漏稅額148,162 元處2 倍之罰鍰計296,30
      0 元（計至百元止）。是原告之主張核無足採，從而，本
      件復查決定之罰鍰處分，揆諸相關法條及財政部函釋規定
      並無違誤，原告復執前詞爭議，尚難認為有理由，請予維
      持。
    理  由
一、按「營業人當期銷項稅額，扣減進項稅額後之餘額，為當期
    應納或溢付營業稅額．．．進項稅額，指營業人購進貨物或
    勞務時，依規定支付之營業稅額。」、「營業人左列進項稅
    額，不得扣抵銷項稅額：一、購進之貨物或勞務未依規定取
    得並保存第33條所列之憑證者。」行為時營業稅法第15條第
    1項、第3項及第19條第1項第1款定有明文。次按「納稅義務
    人，有左列情形之一者，除追繳稅款外，按所漏稅額處1倍
    至10倍罰鍰，並得停止其營業：．．．五、虛報進項稅額者
    。」裁罰時加值型及非加值型營業稅法第51條第5 款亦有明
    文規定。復按「營業人有進貨事實，惟不依規定取得交易對
    象開立之進項憑證，而取得非交易對象開立之進項憑證，申
    報扣抵銷項稅額時，該項已申報扣抵之銷項營業稅額顯未依
    法繳納，仍應依營業稅法第19條第1 項規定，就其取得不得
    扣抵憑證扣抵銷項稅額部分，追補該項不得扣抵之銷項稅款
    。又我國現行加值型營業稅係就各個銷售階段之加值額分別
    予以課稅之多階段銷售稅，各銷售階段之營業人皆為營業稅
    之納稅義務人。故該非交易對象之人是否已按其開立發票之
    金額報繳營業稅額，並不影響本件營業人補繳營業稅之義務
    。」亦經最高行政法院87年7 月份第1 次庭長評事聯席會議
    決議可資參照。末按「．．營業人取得非實際交易對象所開
    立之統一發票作為進項憑證申報扣抵銷項稅額案件之處理原
    則。說明：二、為符合司法院大法官會議釋字第337 號解釋
    意旨，對於營業人取得非實際交易對象所開立之統一發票作
    為進項憑證申報扣抵銷項稅額之案件，應視情節，分別依下
    列原則處理：(一)取得虛設行號發票申報扣抵之案件：．．．
    2.有進貨事實者：(1)進貨部分，因未取得實際銷貨人出具之
    憑證，應依稅捐稽徵法第44條規定處以行為罰。(2)因虛設行
    號係專以出售統一發票牟取不法利益為業，並無銷貨事實，
    故取得虛設行號發票之營業人，自亦無向該虛設行號進貨並
    支付進項稅額之事實，除該營業人能證明確有支付進項稅額
    予實際銷貨之營業人，並經稽徵機關查明該稅額已依法報繳
    者，應依營業稅法第19條第1 項第1 款規定，就其取得不得
    扣抵憑證扣抵銷項稅額部分，追補稅款，不再處漏稅罰外，
    其虛報進項稅額，已構成逃漏稅，應依營業稅法第51條第5
    款規定補稅並處罰。．．．」為財政部83年7 月9 日台財稅
    第831601371 號函釋有案，上開函釋係財政部基於職權所為
    釋示，未逾越法律規定，自可適用。
二、市稅處91年12月10日查獲原告於90年3月至同年5月間進貨，
    金額計2,977,234元（不含稅），涉嫌未依法取得憑證，而
    以非實際交易對象之虛設行號仲祈公司虛開立之統一發票6
    紙，作為進項憑證申報扣抵銷項稅額，虛報進項稅額148,16
    2 元。嗣因營業稅業務自92年1 月1 日起由國稅稽徵機關承
    受，案經被告承受後，經審理結果核定原告逃漏營業稅額及
    補徵稅款148,162 元，並按所漏稅額處3 倍之罰鍰計444,40
    0 元（計至百元止）。原告不服，申請復查，經被告復查決
    定：「變更原罰鍰處分金額為296,300 元；其餘復查駁回。
    」；原告仍不服，提起訴願，遭決定駁回，復起訴主張其確
    有自仲祈公司進料及支付貨款之事實，並取得該公司之統一
    發票，與營業稅法之規定完全相符，縱被告認仲祈公司為虛
    設行號，仍難謂原告有疏失，不應受罰，且被告之裁罰亦過
    重，詳如前述事實欄原告之主張等語。
三、查原告係經營廣告板、廣告塔製作安裝等業務，於90年3 月
    至同年5 月間進貨，金額計2,977,234 元，涉嫌未依法取得
    憑證，而以非實際交易對象之虛設行號仲祈公司虛開立之統
    一發票6 紙，作為進項憑證申報扣抵銷項稅額，虛報進項稅
    額148,162 元之違章事實，除有市稅處91年12月10日北市稽
    核丙字第09192172900 號調查函、原告90年度營利事業所得
    稅結算申報書、財政部財稅資料中心91年8 月20日列印產出
    之專案申請調檔統一發票查核清單、系爭統一發票、原告前
    負責人張順和及原告股東張添福分別委託許玉玲於92年1 月
    16 日 與同年5 月29日至被告辦公處所之談話筆錄、仲祈公
    司出貨單、付款簽收簿、案關支票、台北縣淡水第一信用合
    作社92年6 月3 日淡一信剛字第23771 號函、市稅處91年12
    月4日 北市稽核甲字第09192122500 號刑事案件移送書及被
    告之稽查報告書等資料附原處分卷可稽外，並分別經被告、
    訴願機關及本院就原告之主張查明如下：
四、本件仲祈公司於系爭違章期間涉嫌虛設行號，其前後登記負
    責人應錢明、葉秀田及股東許明雄、陳秀雲、顧陸佩珍因無
    進銷貨事實開立統一發票幫助他人逃漏稅，業經市稅處以91
    年12月4 日北市稽核甲字第09192122500 號刑事案件移送書
    移送臺北地檢署偵辦在案。又仲祈公司之股東廖黃春妹稱並
    未投資該公司，另就仲祈公司往上游追查其開立憑證廠商時
    ，發現仲祈公司自89年4 月起至91年2 月止雖有辦理營業稅
    申報，並有申報進項金額，然仲祈公司所申報之進項金額為
    320,676,509 元，較其所取得進項發票之金額24,280,338元
    ，差額達296,396,171 元，故其所申報之進項金額，顯係虛
    偽不實，足證仲祈公司並無進貨事實，既無進貨事實，其銷
    貨所開立之發票，顯係虛開以幫助他人逃漏營業稅，此有仲
    祈公司涉嫌虛設行號資料分析表足憑。綜上，益資證明仲祈
    公司為以對開發票沖抵進、銷項帳及以虛進虛銷循環開立統
    一發票互抵之虛設行號，原告與仲祈公司間自無交易之事實
    。至原告主張已提示案關進貨之出貨單（仲祈公司開立）及
    仲祈公司領款證明文件（付款簽收簿、開立支付貨款之支票
    2 紙影本）供參，以證明確有支付貨款事實乙節。經查原告
    前負責人委託許玉玲於92年1 月16日至被告辦公處所作談話
    筆錄陳稱，係以現金及支票方式支付貨款，並提示原告於華
    南商業銀行之活期存款存摺（帳號：000000000000000）、
    淡水第一信用合作社龍形分社之活期存款存摺（帳號：0000
    000000000）、 及誠泰商業銀行之活期存款存摺（帳號：00
    0000000000）供參，惟經查核後，並無法自上開帳戶所提領
    之現金與所取得之統一發票相互勾稽；支票部分，嗣經被告
    函請支票兌領金融機構臺北縣淡水第一信用合作社查復該二
    紙支票（號碼：JD0000000 金額：875,821 元；號碼：JD00
    00000 金額875,822 元），該兌領人張添福係原告股東兼業
    務部副總經理，張添福委託許玉玲至被告辦公處所說明，主
    張其與仲祈公司並無關係，兌領案關支票係因私人借貸關係
    而票貼（某位蔡先生，目前已無法聯絡），但無法提供相關
    事證供核，此部分資金查有回流情事；另依原告提示之支付
    （付款簽收簿與支票）總額計3,940,443 元，與取得之進項
    發票總額3,126,096 元及原告提示之仲祈公司出貨單總計4,
    028,046 元亦不相符。從而，原告顯未支付貨款（含進項稅
    額）予實際交易之營業人。是原告以非交易對象涉嫌虛設行
    號之仲祈公司所開立之統一發票，作為進項憑證並申報扣抵
    銷項稅額，業已實際辦理扣抵，已造成逃漏稅，且依原告提
    示之資料，尚難據以認定原告確有向仲祈公司進貨或支付進
    項稅額予實際銷貨人之事實。另原告主張仲祈公司均依法辦
    理營業稅申報，渠申報進項金額不實之行為，怎可苛罰原告
    乙節。按最高行政法院87年7 月份第1 次庭長評事聯席會議
    決議意旨，營業人雖有進貨事實，卻取得非交易對象開立之
    進項憑證，申報扣抵銷項稅額顯未依法繳納，應依營業稅法
    就其取得不得扣抵憑證扣抵銷項稅額部分，追補該項不得扣
    抵之銷項稅款。另按我國現行加值型營業稅係多階段銷售稅
    ，各銷售階段之營業人皆為營業稅之納稅義務人。至該非交
    易對象仲祈公司是否已按其開立發票之金額報繳營業稅額，
    並不影響本件原告補繳營業稅之義務，從而，原告主張顯係
    誤解。又原告訴稱仲祈公司是否係虛設行號非原告所能事先
    預知，至於仲祈公司申報進項金額與其所取得進項發票金額
    有差額，被告亦遲至92年方知曉，原告豈能知曉云云。按課
    稅事實多發生於納稅義務人所得支配之範圍，課稅證據資料
    亦為納稅義務人所掌握；從而，本件原告對案關獲案事證及
    支付貨款有回流情事，迄無法提供確切事證，以實其確有向
    仲祈公司進貨及支付進項貨款之主張，況且稽徵機關依職權
    調查主義，探知仲祈公司涉嫌虛設行號，雖有調查之時間性
    落差，惟核與本件原告應否免除追補營業稅無涉。原告此部
    分主張，亦無足採。況原告於92年8 月22日亦出具說明書承
    認上開違章事實，其違章漏稅事證明確，除應依規定補徵營
    業稅148,162 元外；至於罰鍰部分：被告93年11月1 日復查
    決定係審酌原告於89年另有違章，經台北市稅捐稽徵處中北
    分處以89年營處字第890981號處分書處罰鍰1,600 元之紀錄
    ，以及於裁罰處分核定前已補繳本件稅款148,162 元並以書
    面承認違章事實等情節，改按所漏稅額148,162 元處2 倍罰
    鍰計296,300 元，揆諸首揭規定及財政部93年3 月29日、94
    年6 月2 日令頒修正之「稅務違章案件裁罰金額或倍數參考
    表」規定，並無不合，原告主張被告裁罰過重，洵不足採。
五、綜上說明，本件被告對原告補徵營業稅148,162 元及裁處罰
    鍰296,300 元，核無違誤，訴願決定，予以維持，亦無不妥
    ，原告起訴意旨，非有理由，應予駁回。
六、據上論結，本件原告之訴為無理由，依行政訴訟法第98條第
    3項前段，判決如主文。
中    華    民    國    95    年    7     月    12    日
               第  七  庭  審 判 長 法  官  黃  本  仁
                                    法  官  李  玉  卿
                                    法  官  林  玫  君
上為正本係照原本作成。
如不服本判決，應於送達後20日內，向本院提出上訴狀並表明上
訴理由，如於本判決宣示後送達前提起上訴者，應於判決送達後
20日內補提上訴理由書（須按他造人數附繕本）。
中    華    民    國    95    年    7     月    12    日
                                    書記官  鄭  聚  恩


司法院資訊處製作；財團法人民間司法改革基金會備份。
